台灣彰化地方法院民事判決　九十二年度簡上字第一四○號
　　上　訴　人　乙○○
　　訴訟代理人　甲○○
　　被上訴人　　丙○○
右當事人間請求遷讓房屋等事件，上訴人對於中華民國九十二年十月十四日本院彰化
簡易庭九十二年度彰簡字第二八九號第一審判決提起上訴，本院於九十三年七月二十
一日言詞辯論終結，判決如左：
    主      文
上訴駁回。
第二審訴訟費用由上訴人負擔。
    事實及理由
一、本件被上訴人未於言詞辯論期日到場，核無民事訴訟法第三百八十六條各款所列
    情形，爰依上訴人之聲請，由其一造辯論而為判決。
二、被上訴人主張：坐落彰化縣彰化市○○路一二三號鋼筋混凝土造四層樓房屋連同
    屋頂突出物之加建部分（下稱系爭房屋）為被上訴人所有，上訴人於民國八十七
    年一月一日向被上訴人承租系爭房屋，約定租賃期間自八十七年一月一日起至八
    十九年十二月三十一日止，租金每月新台幣（下同）二萬元，給付方式為每一個
    月一期，於每月十五日前繳付。詎上訴人自八十九年七月起即未依約給付租金，
    迭催未果，迄至八十九年十二月三十一日已積欠六個月租金十二萬元。嗣上開租
    約租期屆滿，因上訴人要求續租系爭房屋，乃以不定期限繼續上開租約，惟上訴
    人仍未清償上開積欠之租金及新欠租金，被上訴人於九十二年二月十七日曾以郵
    局存證信函限期催告上訴人遷讓房屋，惟上訴人並未處理，爰再以九十二年五月
    一日準備書狀繕本限期（繕本送達翌日起算七日內）催告上訴人給付積欠之租金
    ，並表示逾期即終止租賃契約，不另為終止租約之意思表示，上訴人仍置之不理
    。故兩造之租約已於九十二年五月十二日終止，上訴人自應將系爭房屋遷讓交還
    ，其迄未遷讓交還系爭房屋，已侵害被上訴人之權利，爰依租賃及侵權行為等法
    律關係，請求上訴人將系爭房屋遷讓交還被上訴人，並給付四十四萬元及自九十
    二年五月一日準備書狀繕本送達翌日起算之第八日起至遷讓系爭前項房屋之日止
    ，按月給付被上訴人二萬元之損害賠償金等語。
三、上訴人則以：系爭房屋係上訴人之夫甲○○所購買，當時購屋資金係由甲○○設
    於彰化縣彰化市第六信用合作社（下稱第六信合社）提領現金三百萬元存入被上
    訴人第六信合社之帳戶內，因甲○○與被上訴人係男女朋友關係，故買受系爭房
    屋時，將系爭房屋所有權登記於被上訴人名下，上訴人係隨同甲○○居住於系爭
    房屋，其係因被上訴人出言恐嚇才簽立租約，且該租賃契約只是形式上保障被上
    訴人權益，故上訴人從未給付租金，租期屆滿，被上訴人亦同意由上訴人免費繼
    續居住，可證明兩造係因通謀虛偽意思表示而訂立租約。又上訴人於九十二年十
    二月已遷出系爭房屋等語，資為抗辯。
四、本件原審對被上訴人之請求，於被上訴人請求上訴人應遷讓交還系爭房屋，並給
    付一十二萬元及自九十二年五月十三日起至遷讓交還房屋日止，按月給付被上訴
    人二萬元之範圍內，為被上訴人勝訴之判決，並依職權宣告假執行，而駁回被上
    訴人請求上訴人給付三十二萬元租金部分及其假執行之聲請。上訴人就原審命其
    給付被上訴人一十二萬元及自九十二年五月十三日起至遷讓交還系爭房屋日止，
    按月給付上訴人二萬元部分，聲明不服，求為廢棄原判決，並駁回被上訴人在第
    一審之訴及假執行之聲請，被上訴人則聲明駁回上訴。（其中原審命上訴人遷讓
    房屋部分，未據上訴人聲明不服；原審駁回被上訴人所請求九十年一月至九十二
    年四月之租金三十二萬元部分，未據被上訴人聲明不服，均已告確定）。
五、按承租人應依約定日期，支付租金，民法第四百三十九條前段分別定有明文。查
    被上訴人主張系爭房屋為其所有，上訴人於八十七年一月一日向其承租系爭房屋
    使用，約定租賃期間自八十七年一月一日起至八十九年十二月三十一日止，每月
    租金二萬元，租金給付方式為每一個月一期，於每月十五日前繳付，上訴人自八
    十九年七月起，即未依約給付租金，迄至八十九年十二月三十一日，已積欠六個
    月租金共十二萬元，嗣上開租約租期屆滿，乃以不定期限繼續上開租約，惟上訴
    人仍未清償上開積欠之租金等事實，業據其提出房屋租賃契約書一件為證（見原
    審卷第八至十一頁）。上訴人對上開文書之真正並不爭執，雖其以前揭情詞置辯
    ，惟查：
　(一)上訴人雖辯稱系爭房屋租賃契約係因被上訴人出言恐嚇始訂立云云，然此為被上
    訴人所否認，則上訴人自應證明被上訴人確有恐嚇其簽立租約之事實，然上訴人
    並未舉證以實其說，其所辯自難認為真實。
　(二)至上訴人雖另辯稱系爭房屋係伊配偶甲○○出資所購買，因當時甲○○與被上訴
    人係男女朋友關係，故登記為被上訴人名下，上開租賃契約係為保障被上訴人之
    權利始訂立，應為通謀虛偽意思表示，兩造並無租賃關係存在云云，然此為被上
    訴人所否認。上訴人雖提出房屋租賃契約書、訴外人劉振生之聲明書各一件（見
    原審卷第二十三至三十頁、第五十頁），並舉證人甲○○、孫正毅為證，惟上訴
    人所提租賃契約書係甲○○向劉振生承租系爭房屋所簽立，與系爭房屋所有權無
    關，而訴外人劉振生之聲明書之真正，則為被上訴人所否認，上訴人復未證明其
    為真實；又甲○○係上訴人之配偶，且與系爭房屋並有財產上之利害關係，其所
    為證詞難免偏頗，尚難遽信；另證人孫正毅在原審僅證稱：伊有代辦系爭房屋之
    過戶登記事宜，當時甲○○向伊表示係其與被上訴人共同買受，伊僅負責擬定契
    約內容，未參與買賣洽談，當事人均已談妥，再至伊處簽約，系爭房屋價金由何
    人支付及如何支付等節，伊均不清楚，簽約時被上訴人有到場簽約等語（見原審
    卷第六十頁），則孫正毅就有關何人買賣系爭房屋、何人支付價金，或不清楚，
    或僅係聽聞甲○○傳述，亦難據為判斷實情之依據。再本件經原審調取甲○○及
    被上訴人設於第六信合社之存款帳戶往來明細結果，甲○○之帳戶於八十五年十
    一月二十二日雖有提領三百萬元之事實，惟被上訴人之帳戶於同期並無相對之資
    金存入，此有第六信合社檢送之上開二帳戶帳卡檔資料各一份可參（見原審卷第
    七十六七九頁、第九十三至九十五頁），則甲○○是否確有交付購屋資金，非無
    疑義。況按租賃契約，係以當事人約定，一方以物租與他方使用收益，他方支付
    租金而成立，並不以出租人對於租賃物有所有權為要件（參照最高法院六十四年
    台上字第四二四號判例意旨），則上訴人所辯系爭房屋係甲○○出資購買乙情縱
    或屬實，亦係甲○○與被上訴人間之關係，尚不得以此證明兩造係因通謀虛偽意
    思表示而訂立系爭房屋租賃契約，上訴人此部分所辯亦無可採，被上訴人上開主
    張，應堪認為真實。
　(三)兩造就系爭房屋既有前揭所述之租賃關係存在，上訴人並自認其並未給付租金，
    則被上訴人依租賃之法律關係，請求上訴人給付自八十九年七月起至同年十二月
    止積欠之租金十二萬元，即屬有據，應予准許。
六、次按因故意或過失，不法侵害他人之權利者，負損害賠償責任，民法第一百八十
    四條第一項前段規定甚明。而無權占有他人之房屋，可能獲得相當於租金之利益
    ，為社會通常之觀念（參照最高法院六十一年台上字第一六九五號判例意旨）。
    查本件上訴人向被上訴人承租系爭房屋，自八十七年七月起即未給付租金，業如
    前述，則依土地法第一百條第三款之規定，被上訴人自得催告上訴人支付租金，
    並於期限屆滿後終止租約。又被上訴人於九十二年五月一日準備書狀繕本限期（
    繕本送達翌日起算七日內）催告上訴人給付積欠之租金，並表示逾期即終止租賃
    契約，不另為終止租約之意思表示，該書狀繕本已於九十二年五月五日送達上訴
    人（見原審卷第四十至四十三頁），則上訴人於期限屆滿後仍未支付，應認系爭
    租約已九十二年五月十二日終止。又系爭房屋為被上訴人所有，有被上訴人所提
    建物登記謄本可稽（見原審卷第八十五頁），則上訴人於租賃關係終止後，仍繼
    續占有使用系爭房屋，自屬故意不法侵害被上訴人之權利，致被上訴人受有損害
    ，而依兩造原租賃契約之約定，每月租金係二萬元，故被上訴人主張以此金額為
    其每月所受之損害額，尚屬公允。從而，被上訴人依據侵權行為法律關係，請求
    上訴人自九十二年五月一日準備書狀繕本送達翌日起算之第八日即九十二年五月
    十三日起，至遷讓交還系爭房屋之日止，按月給付被上訴人二萬元之損害賠償金
    ，為有理由，亦應准許。
七、末查，上訴人雖辯稱其於九十二年十二月間已遷出系爭房屋等語，惟經本院調取
    九十二年度執字第二一七六七號執行卷宗審核結果，上訴人係於九十三年三月十
    九日被上訴人聲請本院執行時，始託其鄰居將鑰匙二支交予被上訴人，此業經該
    事件執行筆錄記載甚明（見該卷第二十二頁），則上訴人在本院執行前，縱已遷
    出系爭房屋，然其並未將系爭房屋交還被上訴人，自應認其於九十三年三月十九
    日始將系爭房屋交還被上訴人，併此敘明。
八、綜上所述，被上訴人依據租賃及侵權行為等法律關係，請求上訴人給付租金十二
    萬元，並自九十二年五月十三日起至遷讓交還系爭房屋之日（即九十三年三月十
    九日）止，按月給付二萬元，為有理由，應予准許。原審就上開應准許部分，為
    被上訴人勝訴之判決，並依職權宣告假執行，核屬適法正當，上訴意旨指摘原判
    決不當，求予廢棄改判如其聲明所示，為無理由，應予駁回。
九、據上論結，本件上訴為無理由，依民事訴訟法第四百三十六條之一第三項、第四
    百六十三條、第三百八十五條第一項前段、第四百四十九條第一項、第七十八條
    ，判決如主文。
中　　　華　　　民　　　國　　九十三　　年　　　八　　　月　  　四　    日
                                        臺灣彰化地方法院民事第二庭
~B審判長法官　何志通
~B法　　　官　廖國佑
~B法　　　官　羅秀緞
右為正本係照原本作成
不得上訴。
中　　　華　　　民　　　國　　九十三　　年　　　八　　　月　　 五　 　　日
~B法院書記官　邱柏滄
